臺灣臺中地方法院刑事判決　　　　　　　95年度訴字第3549號
公　訴　人　臺灣臺中地方法院檢察署檢察官
被　　　告　甲○○
上列被告因偽造文書等案件，經檢察官提起公訴（95年度偵字第
1056號），嗣經本院合議庭裁定由受命法官獨任行簡式審判程序
，本院判決如下：
    主    文
甲○○共同連續行使偽造私文書，足以生損害於他人，處有期徒
刑貳年拾月，如附表二、三、四、五所示之物均沒收。
    犯罪事實及理由
一、本院認定被告甲○○共同連續行使變造特種文書、私文書及
    詐欺取財等犯罪事實、理由、證據及論罪科刑所應適用之法
    條（本件新舊法比較適用，另如後述二部分所述），除引用
    起訴書（如附件）之記載外，本院另依職權補充如下：1、
    本案犯罪事實業經被告於民國96年1月11日本院準備程序及
    審理中、96年2月14日本院審理中坦承不諱（被告偽造印章
    、印文、署押數量如附表二、三所示）；2、被告所為偽造
    印章之行為係偽造私文書之預備行為，偽造印文、署押為偽
    造私文書之一部，僅構成偽造私文書罪，不另論偽造印章、
    印文及署押罪（最高法院30年上字第3232號判例可資參照）
    ；又被告偽造特種文書、私文書之低度行為為其後行使特種
    文書、私文書之高度行為所吸收，亦均不另論罪。被告先後
    多次行使變造特種文書、私文書、詐欺取財之行為，均時間
    緊接，所犯罪名各自相同，顯係各出於概括之犯意為之，均
    為連續犯，爰各依修正刪除前刑法第56條之規定以一罪論，
    並加重其刑。被告所犯上開連續行使變造特種文書罪、行使
    偽造私文書罪及詐欺取財間，有方法、目的之牽連關係，為
    牽連犯，應依修正刪除前刑法第55條規定從一重之連續行使
    偽造私文書罪論處。3、如附表二、三所示之偽造印章、印
    文、署押，應無證據證明業已滅失，均應依刑法第219條規
    定予以宣告沒收；如附表四、五所示之照片、物品均係供
    本件如起訴書犯罪事實欄第一項所載犯罪事實部分所用之物
    ；且如附表四所示之照片，係共犯林志龍所有之物，而如附
    表五所示物品則分別係被告、共犯所有之物，業據被告陳明
    在卷；爰均依刑法第38條第1項第2款予以宣告沒收（沒收係
    屬執行事項，不生新舊法比較之問題，最高法院24年上字第
    5292號判例可資依循）。
二、被告行為後，刑法業於94年1月7日修正，於同年2月2日公佈
    ，於95年7月1日施行。按行為後法律有變更者，適用行為時
    之法律，但行為後之法律有利於行為人者，適用最有利於行
    為人之法律，修正後即現行刑法第2條第1項訂有明文。又按
    比較新舊法，應就罪刑有關之共犯、未遂犯、想像競合犯、
    牽連犯、連續犯、結合犯，以及累犯加重、自首減輕暨其他
    法定加減原因（如身份加減）與加減例等一切情形，綜其全
    部罪刑之結果而為比較，此有最高法院95年5月23日第8次刑
    庭會議決議第一、（四）則可資參照：是：
 1、刑法第216條、第212條行使變造特種文書罪、第339條第1項
    之詐欺取財罪，其罰金刑之法定刑原分別為得科300元以下
    罰金、得科或併科10, 000元以下罰金，依修正後刑法施行
    法增訂第1條之1規定：「（第1項）中華民國94年1月7日刑
    法修正施行後，刑法分則編所定罰金之貨幣單位為新臺幣。
    （第2項）94年1月7日刑法修正時，刑法分則編未修正之條
    文定有罰金者，自94年1月7日刑法修正施行後，就其所定數
    額提高為30倍。但72年6月26日至94年1月7日新增或修正之
    條文，就其所定數額提高為3倍」，及刑法第33條第5款修正
    為：「主刑之種類如下：五、罰金：新臺幣一千元以上，以
    百元計算之」等規定觀之，依修正後之法律，刑法第216條
    、第212條行使變造特種文書罪、第339條第1項之詐欺取財
    罪，所得科處之罰金刑最高額分別為新臺幣9,000元、
    30,000元，最低額均為新臺幣1,0 00元。然依被告行為時即
    修正前刑法第33條第5款規定之罰金最低額銀元1元計算，前
    開刑法第216條、第212 條行使變造特種文書罪之罰金刑最
    高額為銀元3,000元，最低額為銀元10元（提高10倍），而
    前開刑法第339條第1項詐欺取財之罰金刑最高額為銀元
    10,000元，最低額為銀元1元，若換算為新臺幣，2罪之罰金
    最高額，雖分別與新法同為新臺幣9,000元、30,000元，然
    其等之罰金刑最低額僅為新臺幣3元，因此，比較上述修正
    前、後之刑罰法律，自應以被告行為時即修正前關於科處罰
    金刑之法律較有利於被告。
 2、被告行為後，刑法第56條連續犯之規定，於94年1月7日修正
    公佈刪除，並於95年7月1日施行，是於新法修正施行後，被
    告於本案所為多次行使變造特種文書、偽造私文書、詐欺取
    財之犯行，即須分論併罰。則被告之犯行，因行為後新法業
    已刪除連續犯之規定，此刪除雖非犯罪構成要件之變更，但
    顯已影響行為人刑罰之法律效果，自屬法律有變更，經比較
    新、舊法規定，修正後之規定對於被告較為不利，依刑法第
    2條第1項前段之規定，仍應適用較有利於被告之行為時法律
    即舊法論以連續犯。
 3、又被告行為後，刑法第55條關於牽連犯之規定，亦於94年1
    月7日修正公佈刪除，並於95年7月1日施行，是於新法修正
    施行後，被告於本案所為之行使變造特種文書、偽造私文書
    、詐欺取財罪，即須分論併罰。則被告之犯行，因行為後新
    法業已刪除牽連犯之規定，此刪除雖非犯罪構成要件之變更
    ，但顯已影響行為人刑罰之法律效果，自屬法律有變更，經
    比較新、舊法規定，修正後之規定對於被告較為不利，依刑
    法第2條第1項前段之規定，仍應適用較有利於被告之行為時
    法律，即刑法第55條關於牽連犯之規定，從較重之一罪予以
    論處。
 4、綜合上述各條文修正前、後之比較，揆諸前揭最高法院決議
    及修正後刑法第2條第1項前段、但書規定之「從舊從輕」原
    則，因被告所犯刑法第216條、第212條行使變造特種文書罪
    、第339條第1項之詐欺取財罪之部分，依修正前刑法第33條
    第5款規定，其法定得予科處之罰金刑最低額度較低，且依
    修正前刑法，被告所犯連續行使變造特種文書、偽造私文書
    、詐欺取財罪得成立連續犯而從一重處斷，又上開3罪尚應
    成立牽連犯而從一重處斷，綜其全部罪刑之比較，自應一體
    適用被告行為時之法律，即修正前刑法之相關規定予以論處
    。
三、爰審酌被告於行為時正值青壯，不思勤奮工作，並循正軌獲
    取財富，竟藉以行使變造特種文書、偽造私文書以詐欺取財
    獲利之心態可議，且犯罪所得甚鉅，被害人人數眾多，對於
    社會之經濟產生相當程度之影響，且致使被害人等財物受有
    相當程度之損害，犯罪情節重大，本不宜寬縱，惟念其犯罪
    後坦承犯行，於本院審理時悔意殷殷，自承自89年起即已入
    監服刑至今，於獄中反思過往，深知其所為已對於被害人產
    生重大之損害，每念於此，自慚形穢不已，尤當午夜人靜之
    時，心中更是驚悸不已，而今終得審判，望可稍慰被害人，
    且其係因長期在監，致無法與被害人和解等語，有被告所呈
    之自白狀暨本院審理筆錄在卷可參，可見被告確已知反省、
    自我悔悟，並真誠面對過往，足徵其良心未泯；併參酌被告
    犯後坦承犯行，節省訴訟資源之程度，及其犯罪之手段等一
    切情狀，量處如主文所示之刑。
據上論斷，應依刑事訴訟法第299條第1項前段，刑法第2條第1項
、修正刪除前刑法第56條、刑法第210條、第212條、第216條、
第339條第1項，修正前刑法第33條第5款、修正前刑法第55條、
刑法第219條、第38條第1項第2款，罰金罰鍰提高標準條例第1條
前段、修正刪除前罰金罰鍰提高標準條例第2條，判決如主文。
本案經檢察官楊朝嘉到庭執行職務。
中　　華　　民　　國　　96　　年　　3 　　月　　5 　　日
                  刑事第14庭    法  官  林世民
上正本證明與原本無異。
如不服本判決，應於送達後10日內向本院提出上訴狀（須附繕本
），上訴於臺灣高等法院臺中分院。
                                書記官  紀俊源
中　　華　　民　　國　　96　　年　　3 　　月　　5 　　日
附表二：
偽造之「枋振生」、「李宗霓」、「陳明順」印章各1枚。
附表三：
  1、中華電信股份有限公司南臺中營運處：
    (一)00-0000000、0000000 、0000000、0000000等號之室內電
      話裝機申請書偽造之「枋振生」印文4 枚，及代理人欄偽
      造之「乙○○」署押6 枚。
    (二)00-0000000、0000000 等號之室內電話業務申請書偽造之
      「枋振生」印文2枚。
  2、中華電信股份有公司南臺中營運處室內電話裝機申請書與
     室內電話業務申請書上偽造之「陳明順」印文1枚及代理人
     欄偽造之「乙○○」署押1枚。
  3、中華電信股份有限公司南臺中營運處00-0000000號室內電話
     業務申請書上偽造之「李宗霓」印文1枚。
  4、在臺中市○○街8之4號5樓房屋租賃契約書上偽造「乙○○
     」署押1枚（該契約書雖曾經被告持以行使，但未扣案，且
     案發已久，被告及相關證人等均已不復記憶其型式、份數
     等之數量，為被告之利益，爰認定僅有1枚）
附表四：變造之
     「乙○○」身分證上黏貼之（林志龍）照片。
附表五：臺中市○○路407號9樓查扣物品
┌──┬─────────┬──┐
│編號│ 扣押物品種類     │數量│
├──┼─────────┼──┤
│ 1. │代辦信用卡貸款資料│ 1批│
├──┼─────────┼──┤
│ 2. │電話機具          │10臺│
├──┼─────────┼──┤
│ 3. │監視器            │14臺│
├──┼─────────┼──┤
│ 4. │傳真機            │ 1臺│
├──┼─────────┼──┤
│ 5. │行動電話          │ 4具│
├──┼─────────┼──┤
│ 6. │呼叫器            │ 1具│
├──┼─────────┼──┤
│ 7. │刊登廣告資料      │ 1批│
├──┼─────────┼──┤
│ 8. │印章              │ 6枚│
├──┼─────────┼──┤
│ 9. │電話卡            │ 3片│
└──┴─────────┴──┘
附錄論罪科刑法條：
中華民國刑法第210條
偽造、變造私文書，足以生損害於公眾或他人者，處5年以下有
期徒刑。
中華民國刑法第212條
偽造、變造護照、旅券、免許證、特許證及關於品行、能力服務
或其他相類之證書、介紹書，足以生損害於公眾或他人者，處1
年以下有期徒刑、拘役或300元以下罰金。
中華民國刑法第216條
行使第 210 條至第 215 條之文書者，依偽造、變造文書或登載
不實事項或使登載不實事項之規定處斷。
中華民國刑法第339條
意圖為自己或第三人不法之所有，以詐術使人將本人或第三人之
物交付者，處5年以下有期徒刑、拘役或科或併科1,000元以下罰
金。
以前項方法得財產上不法之利益或使第三人得之者，亦同。
前二項之未遂犯罰之。
